臺灣臺北地方法院民事判決
111年度訴字第3050號
原      告  王沛驊  

被      告  陳學弘  


上列當事人間請求侵權行為損害賠償事件，原告提起刑事附帶民
事訴訟（本院110年度附民字第311號），經本院刑事庭裁定移送
前來，本院於民國111年9月23日言詞辯論終結，判決如下：
    主  文
被告應給付原告新臺幣柒拾萬元，及自民國一百一十年四月二十
八日起至清償日止，按週年利率百分之五計算之利息。
訴訟費用由被告負擔。
本判決第一項於原告以新臺幣貳拾參萬肆仟元為被告供擔保後，
得假執行；但被告如以新臺幣柒拾萬元為原告預供擔保，得免為
假執行。 
    事實及理由
一、原告主張：被告依一般社會生活之通常經驗均可知悉金融機
    構帳戶為個人信用、財產之重要表徵，具有一身專屬性質，
    申設金融機構帳戶亦無特殊條件限制，任何人得同時在不同
    金融機構申設多數帳戶供己使用，一般人無故取得他人金融
    帳戶使用之行徑常與財產犯罪密切相關，而可預見不自行申
    辦帳戶使用反而四處蒐集他人帳戶資料者，通常係為遂行不
    法所有意圖詐騙他人，供取得及掩飾詐得金錢所用，若提供
    帳戶予該人使用，即可能幫助犯罪份子作為不法收取款項之
    用，並供該人將犯罪所得款項匯入，而藉此掩飾犯罪所得之
    真正去向，但仍基於容任該結果發生亦不違背其本意之幫助
    詐欺取財與幫助掩飾詐欺所得本質及實際去向之洗錢之不確
    定故意，於民國109年4月18日前某時，將自己所申辦之臺灣
    銀行000000000000帳戶之金融卡及密碼、網路銀行帳號及密
    碼交付予紀彥銘（經檢察官另行提起公訴暨追加起訴，經本
    院以110年度訴字第764號、第765號、第786號判決犯共同犯
    洗錢防制法第14條第1項之洗錢罪，應執行有期徒刑貳年貳
    月），待紀彥銘取得上開帳戶後，即與真實姓名年籍均不詳
    之詐欺集團成年成員共同意圖為自己不法所有，基於詐欺取
    財之犯意聯絡，由該詐欺集團所屬成年成員於於109年4月2
    日某時，佯裝網友，介紹投資，使原告王沛驊不疑有他，自
    109年4月27日下午4時9分許起至109年5月11日下午7時47分
    許止，分7次每次匯入新台幣（下同）10萬元，共計70萬元
    至上開帳戶，再由紀彥銘依該詐騙集團成員之指示，轉匯至
    其他第三人帳戶內。以上案情，業經臺灣臺北地方檢察署（
    下稱北檢）檢察官以109年度偵緝字第2009號等案件提起公
    訴，原告既係受被告詐欺而受有新台幣70萬元之財產上損失
    ,與被告之欺行為二者間亦具有因果關係,被告所為確已侵害
    原告之權利甚明,原告爱依民法侵權行為損害賠償之規定請
    求被告給付70萬元等語。並聲明：㈠被告應給付原告70萬元
    ，及自刑事附帶民事起訴狀繕本送達翌日起至清償日止，按
    年利率5％計算之利息。㈡願供擔保，請准宣告假執行。
二、被告則以：我的台銀帳戶也是被別人騙得，我完全沒操作，
    是被別人騙的等語置辯。並聲明：㈠原告之訴駁回。㈡如受不
    利之判決，願供擔保請准宣告免為假執行。
三、被告於109年4月18日前某時，將自己所申辦之臺灣銀行0000
    00000000帳戶之金融卡及密碼、網路銀行帳號及密碼交付予
    紀彥銘使用；而原告自109年4月27日下午4時9分許起至109
    年5月11日下午7時47分許止，分7次每次匯入10萬元，共計7
    0萬元至上開帳戶，受損害金額計為70萬元之事實，為兩造
    所不爭執（見本院卷第44頁），堪信屬實。
四、得心證之理由：
　㈠按因故意或過失，不法侵害他人之權利者，負損害賠償責任
    ；數人共同不法侵害他人之權利者，連帶負損害賠償責任，
    民法第184條第1項前段、第185條第1項前段分別定有明文。
    又共同侵權行為人間不以有意思聯絡為必要，茍各行為人之
    行為均為損害之共同原因，即所謂行為關聯共同，亦足成立
    共同侵權行為，而應就被害人之全部損害負賠償責任。
　㈡經查，被告基於容任該結果發生亦不違背其本意之幫助詐欺
    取財與幫助掩飾詐欺所得本質及實際去向之洗錢之不確定故
    意，於109年4月18日前某時，將自己所申辦之臺灣銀行0000
    00000000帳戶之金融卡及密碼、網路銀行帳號及密碼交付予
    紀彥銘，待紀彥銘取得上開帳戶後，即與真實姓名年籍均不
    詳之詐欺集團成年成員共同意圖為自己不法所有，基於詐欺
    取財之犯意聯絡，由該詐欺集團所屬成年成員於於109年4月
    2日某時，佯裝網友，介紹投資，使原告王沛驊不疑有他，
    自109年4月27日下午4時9分許起至109年5月11日下午7時47
    分許止，分7次每次匯入10萬元，共計70萬元至上開帳戶，
    以此方式不法侵害原告財產權，原告因而受有70萬元損害等
    情，業經本院調閱本件刑事案件（即本院110年度訴字第374
    號案件）電子卷證核閱其中兩造之警詢、偵查、審理筆錄等
    卷證屬實，且被告上開犯行經北檢檢察官以109年度偵緝字
    第2009號）及移請併辦（臺灣臺北地方檢察署109年度偵字
    第28256號、110年度偵字第3977號、第6961號、第12373號
    、111年度偵字第6338號、福建連江地方檢察署110年度偵字
    第11號、第45號）案件提起公訴，並經本院刑事庭以110年
    度訴字第374號判決被告幫助犯洗錢防制法之一般洗錢罪；
    訴外人紀彥銘另經檢察官提起公訴暨追加起訴，經本院以11
    0年度訴字第764號、第765號、第786號判決犯共同犯洗錢防
    制法第14條第1項之洗錢罪等情，有本院110年度訴字第374
    號、110年度訴字第764號、第765號、第786號刑事判決在卷
    為憑（見本院卷第13-30頁、第65-74頁），是原告依此主張
    被告對其有幫助犯洗錢之不法侵權行為等情，並非無據。
　㈢被告固抗辯其帳戶係遭騙，並沒有操作云云，查被告於檢察
    官偵查中自承擔任酒店經紀，閱歷甚豐，為智識正常且有工
    作經驗之成年人，理應知悉金融機構帳戶之金融卡及密碼、
    網路銀行之帳號及密碼，應妥為保管，不得任意交付他人使
    用，被告既有與金融機構來往之交易經驗，被告在與紀彥銘
    並無深厚信任關係之情形下，竟先後持續提供帳戶，且被告
    於檢察官偵查中亦供稱有懷疑為何要紀彥銘要收取多本帳戶
    而涉洗錢等語；於本院刑事案件審理中則供稱交帳戶者有詢
    問紀彥銘為何需要多個帳戶等語，顯見紀彥銘所為顯悖於常
    情而涉及不法情事，可徵被告確知若將前揭帳戶之金融卡及
    密碼、網路銀行之帳號及密碼交付他人使用，不僅將遭他人
    作為規避法律限制之用，亦難以預防遭他人用以充作詐欺被
    害人匯入款項，並於他人提領後遮斷資金流動軌跡以逃避國
    家刑事追訴、處罰之犯罪工具。被告主觀上有幫助詐欺取財
    及幫助掩飾、隱匿詐欺取財犯罪所得去向之幫助洗錢不確定
    故意，至為灼然（見本院卷第19頁之本院110年度訴字第374
    號判決），故被告確已該當侵權行為之主觀要件，且應就紀
    彥銘等詐欺集團成員不法侵權行為造成原告之全部損害負賠
    償責任。從而，被告前開所辯，殊無足採，原告依民法第18
    4條等規定，請求被告就其遭詐騙之70萬元損害負賠償責任
    ，自屬有據，應予允准。
　㈣末按因回復原狀而應給付金錢者，自損害發生時起，加給利
    息；遲延之債務，以支付金錢為標的者，債權人得請求依法
    定利率計算之遲延利息；應付利息之債務，其利率未經約定
    ，亦無法律可據者，週年利率為5％，此觀民法第213條第2項
    、第233條第1項、第203條規定甚明。是以，原告主張以刑
    事附帶民事起訴狀繕本送達（於110年4月16日寄存送達被告
    ，於110年4月27日生送達效力，見附民卷第9頁之送達證書
    ）翌日即110年4月28日起算週年利率5％計算之法定遲延利息
    ，核無不合，亦應准許。
五、綜上所述，原告依侵權行為之法律關係，請求被告給付70萬
    元，及自110年4月28日起至清償日止按週年利率5％計算之利
    息，為有理由，應予准許。另兩造均陳明願供擔保聲請假執
    行及免為假執行，核無不合，爰各酌定相當之擔保金准許之
    。
六、本件事證已臻明確，兩造其餘攻擊、防禦方法及所提之證據
　　，經本院審酌後認對判決結果不生影響，爰不一一論述，附
    此敘明。
七、據上論結，本件原告之訴為有理由，依民事訴訟法第78條，
    判決如主文。
中　　華　　民　　國　　111 　年　　9 　　月　　29　　日
                  民事第八庭    法　官　陳宣每
以上正本係照原本作成
如對本判決上訴，須於判決送達後20日內向本院提出上訴狀。如
委任律師提起上訴者，應一併繳納上訴審裁判費。
中　　華　　民　　國　　111 　年　　9 　　月　　29　　日
                                書記官　連晨宇